【裁判字號】    89,易,4643
【裁判日期】    901022
【裁判案由】    詐欺
【裁判全文】
臺灣高雄地方法院刑事判決                        八十九年度易字第四六四三號
    公  訴  人  臺灣高雄地方法院檢察署檢察官
    被      告  乙○○
右列被告因詐欺案件，經檢察官提起公訴（八十九年度偵字第三四七一號），本院判
決如左：
    主  文
乙○○無罪。
    理  由
一、公訴意旨略謂：被告乙○○係高雄市新興區○○○路四號Ｂ十六室百勝電腦專賣
    店負責人，明知已無支付能力，竟基於意圖為自己不法所有之概括犯意，於八十
    八年八月十三日起，提供公司營業登記證及甲存帳戶以資取信，而向告訴人富驊
    企業股份有限公司（下稱富驊公司）訂購電腦用品，並以現金給付貨款新台幣（
    下同）六千九百八十三元，致告訴人富驊公司不疑有他後，即連續自八十八年八
    月二十七日起至八十八年九月十四日止，再向告訴人富驊公司訂購電腦用品，貨
    款總計二萬四千七百二十八元，告訴人富驊公司信以為真均如數交貨，詎被告收
    取前述電腦用品加以變賣後，即結束營業搬遷一空，致告訴人富驊公司追索無門
    始知受騙。因認被告涉有刑法第三百三十九條第一項之詐欺罪嫌。
二、公訴人認被告涉有上開詐欺犯行，無非以告訴人富驊公司代理人甲○○之指訴，
    及訂購單、送貨驗收單為其論據。
三、訊據被告對於右揭時地向告訴人公司購買電腦用品之事實固不否認，然堅決否認
    有何詐欺犯行，辯稱伊與丙○○合夥經營電腦專賣店，店向來由丙○○負責，後
    來丙○○不知何故被關起來，伊突然接手店內業務，因不善於經營致公司周轉不
    靈才將公司結束營業，後因伊無固定之工作而無法清償該筆貨款，並非故意不還
    ，且目前已還一萬元云云。
四、按犯罪事實應依證據認定之，無證據不得推定其犯罪事實，又不能證明被告犯罪
    者，應諭知無罪之判決，刑事訴訟法第一百五十四條、第三百零一條第一項分別
    定有明文。又告訴人之告訴，係以使被告受刑事訴追為目的，是其陳述是否與事
    實相符，仍應調查其他事實以資審認，始得為不利被告之認定。（最高法院五十
    二年台上字第一三○○號判例參照）。次按刑法第三百三十九條第一項詐欺罪之
    成立，以意圖為自己或第三人不法所有，以詐術使人將本人或第三人之物交付為
    要件，所謂以詐術使人交付，必須被詐欺人因其詐術而陷於錯誤，若其所用方法
    ，不能認為詐術，亦不致使人陷於錯誤，即不構成該罪。（最高法院四十六年台
    上字第二六○號判例參照）。至於債務人於債之關係成立後，如有未依債之本旨
    履行民事債務之情形，在一般社會經驗上可能之原因甚多，縱令是出於惡意不為
    履行，苟無足以證明其在債之關係發生時，自始即具有不法所有意圖之積極證據
    ，亦僅能令負民事之遲延給付責任，依刑事訴訟法第一百五十四條之規定，尚不
    得據此債信違反之客觀事態，而推定債務人原有詐欺之犯意。
五、經查：（一）百勝電腦專賣店確係被告與證人丙○○合夥出資設立一節，業據證
    人證述綦詳，並有營利事業登記證一紙在卷可按，又店內業務平常係由任店長之
    丙○○負責管理經營，嗣丙○○因偽造文書案自八十八年九月十八日起為司法機
    關羈押，迄八十八年十一月十一日始釋放等情，業據證人結證在卷，並有證人在
    監在押資料表一紙附卷可稽，而百勝電腦專賣店係自八十八年八月二十七日起至
    同年九月十四日止向告訴人公司購買電腦用品，此業據告訴人公司代理人甲○○
    到庭陳述屬實，並有商品訂購單、送貨驗收單附卷可查，可徵百勝電腦專賣店向
    告訴人公司進貨時，店內業務仍由證人負責，被告並未參與，是尚難認被告主觀
    上有何不法之意圖，客觀上亦難認被告有何施詐術之犯行。（二）百勝電腦專賣
    店於證人經營時並無財務危機，然於證人八十八年十一月十一日獲釋時已然倒閉
    等情，業據證人陳明在卷，是被告辯稱公司係因其不善經營才倒閉一節堪以認定
    ，百勝電腦專賣店既係因經營不善才倒閉，要與虛設行號向其他公司進貨轉賣之
    情形不同，尚難論以詐欺罪。綜上所述，被告辯解堪以採信，此外復查無其他積
    極證據足資證明被告有何詐欺犯行，本案純為民事糾葛，告訴人公司應循民事訴
    訟程序尋求救濟，被告犯罪不能證明，應為無罪之諭知。
六、臺灣臺北地方法院檢察署檢察官另以八十九年度偵字第一一五六五號卷證請求本
    院併案審理，惟本案既應為無罪判決之諭知，檢察官請求併案部分即與本案無連
    續犯之裁判上一罪之關係，應予退回，附此敘明。
據上論斷，應依刑事訴訟法第三百零一條第一項，判決如主文。
本案經檢察官郭昭吟到庭執行職務。
中      華      民      國    九十      年      十      月    二十二    日
                                    臺灣高雄地方法院刑事第三庭
                  法  官  李  淑  惠
右正本證明與原本無異。
如不服本判決，應於判決送達後十日內，向本院提出上訴狀。
                                        書記官  馮  欽  鳳
中      華      民      國    九十      年      十      月    二十二    日


司法院資訊處製作；財團法人民間司法改革基金會備份。
